臺灣雲林地方法院刑事判決
110年度交易字第219號
公  訴  人  臺灣雲林地方檢察署檢察官
被      告  林宏儒


上列被告因過失傷害案件，經檢察官提起公訴（110年度偵字第6
12號），被告於準備程序就被訴事實為有罪之陳述，經告知簡式
審判程序意旨，並聽取公訴人、被告之意見後，本院裁定改行簡
式審判程序，判決如下：
    主  文
林宏儒犯過失傷害罪，處拘役伍拾日，如易科罰金，以新臺幣壹
仟元折算壹日。
    事  實
一、林宏儒於民國109年7月6日下午4時46分許，駕駛車牌號碼00
    0-0000號自用大貨車（下稱A車），沿雲林縣臺西鄉新山寮
    排水南側產業道路由東往西方向行駛，行經雲林縣臺西鄉新
    山寮排水南側產業道路臺西100南7西5電桿時，本應注意在
    未劃分向線或分向限制線之道路，應靠右行駛，而依當時天
    候晴、日間自然光線、柏油路面乾燥、無缺陷、無障礙物、
    視距良好，並無不能注意之情形，竟疏於注意靠右行駛，適
    有丁逸桓騎乘車牌號碼000-0000號普通重型機車（下稱B車
    ），沿雲林縣臺西鄉新山寮排水南側產業道路由西往東方向
    行駛，途經該上開電桿時，亦未注意靠右行駛，是以2車發
    現對方迎面駛來均已不及煞停或閃避，A車前車頭遂撞擊B車
    前車頭，致丁逸桓人車倒地，並受有頭部外傷併右顏面骨骨
    折、四肢及軀幹多處擦挫傷、右顏面撕裂傷及擦挫傷等傷害
    。林宏儒肇事後，即主動報案，並於有偵查權限之人知悉上
    開車禍犯罪行為人之前，向前往現場處理之雲林縣警察局臺
    西分局員警承認為肇事者，而願接受裁判。
二、案經丁逸桓訴由雲林縣警察局臺西分局報告臺灣雲林地方檢
    察署（下稱雲林地檢署）檢察官偵查起訴。    
    理  由
一、被告林宏儒所犯之罪，屬於刑事訴訟法第376條第1款所列之
    罪之案件，依同法第284條之1規定，得由法官1人獨任審判
    ，先予敘明。又被告於準備程序中，就上開犯罪事實為有罪
    之陳述，且其所犯係死刑、無期徒刑、最輕本刑為3年以上
    有期徒刑以外之罪，經告知簡式審判程序之旨，並聽取檢察
    官及被告之意見後，本院依刑事訴訟法第273條之1第1項規
    定，當庭宣示裁定進行簡式審判程序，有本院110年11月3日
    準備程序筆錄1份（見本院110年度交易字第219號卷〈下稱本
    院卷〉第59頁）附卷足憑。是本案之證據調查，依刑事訴訟
    法第273條之2規定，不受同法第159條第1項、第161條之2、
    第161條之3、第163條之1及第164條至第170條規定之限制，
    合先敘明。
二、認定犯罪事實所憑之證據及理由： 
  ㈠上開犯罪事實，業據被告於警詢及偵查、本院審理中均坦承
    不諱（見雲林縣警察局臺西分局雲警西偵字第1090016674號
    卷〈下稱警卷〉第9頁至第12頁；雲林地檢署110年度偵字第61
    2號偵查卷〈下稱偵卷〉第33頁至第35頁；本院卷第33頁、第5
    8頁、第62頁），核與證人即告訴人丁逸桓於警詢及偵查中
    之指述（見警卷第13頁至第15頁；偵卷第33頁至第35頁）相
    符，並有道路交通事故現場圖、調查報告表㈠、㈡各1紙（見
    警卷第17頁至第21頁）、肇事人自首情形紀錄表1紙（見警卷
    第23頁）、中國醫藥大學北港附設醫院診斷證明書1紙（見
    警卷第37頁）、車號查詢汽車車籍、證號查詢汽車駕駛人各
    1紙（見警卷第29頁、第33頁）、現場及車損照片18張（見
    警卷第39頁至第47頁）在卷可稽，復有行車紀錄器錄影光碟
    1片（置於偵卷末偵查錄音光碟存放袋內）可佐，堪認被告
    上開任意性自白與事實相符，應堪採信。
  ㈡按汽車除行駛於單行道或指定行駛於左側車道外，在未劃分
    向線或分向限制線之道路，應靠右行駛，道路交通安全規則
    第95條第1項前段定有明文。此等交通法令所要求之注意義
    務，為車輛駕駛人應具備之基本認知與技術，以被告領有普
    通聯結車駕駛執照之條件（見警卷第33頁證號查詢汽車駕駛
    人資料），對於前揭注意義務自無不知之理。觀諸員警拍攝
    之道路交通事故照片（見警卷第39頁、第47頁，即編號1、2
    、17、18），對照道路交通事故現場圖（見警卷第17頁），
    可知事故現場之A車煞車痕起迄位置在產業道路中央，而非A
    車右彎並靠右行駛之路徑，是本案事故發生時A車應確係「
    靠中間」行駛，而未靠右行駛。被告駕駛A車沿未劃分向線
    或分向限制線之產業道路行駛，行經產業道路彎道處，即應
    負前揭注意義務，而依事故發生當時現場之天候、光線、路
    面狀況、視距等客觀環境，並無使被告不能注意之情事存在
    ，其竟疏未注意靠右行駛，反行駛在產業道路中央，致發現
    左前方有B車左彎迎面駛來時已無法避免發生碰撞，因而肇
    事，是以被告對於本案事故之發生，顯有應注意、能注意而
    不注意之過失情事。本案經送交通部公路總局嘉義區監理所
    鑑定後，亦採相同意見，認：「一、被告駕駛自用大貨車，
    行經道路中央未劃設分向標線之彎道路段，未減速慢行且靠
    右行駛，同為肇事原因。二、告訴人騎乘普通重型機車，行
    經道路中央未劃設分向標線之彎道路段，未減速慢行且靠右
    行駛，同為肇事原因」等語，此有交通部公路總局嘉義區監理
    所110年3月19日嘉監鑑字第1100000235號函檢附交通部公路總
    局嘉義區監理所嘉雲區車輛行車事故鑑定會鑑定意見書1份（
    見偵卷第19頁至第22頁）存卷可參。而告訴人因被告違規駕
    車而人車倒地致受有上開傷勢，被告之過失行為與告訴人所
    受上開傷害間，自具有相當因果關係。
　㈢按被害人之過失既與被告之過失，併合而為損害發生之原因
    ，被害人是否與有過失、過失情節之輕重，均攸關被告罪責
    之成立及科刑之審酌，自應詳加審認，以作為論罪科刑之所
    據（最高法院87年度台上字第3312號判決意旨參照）；又刑
    法上之過失犯，祇須危害之發生，與行為人之過失行為，具
    有相當因果關係，即能成立，縱行為人之過失，與告訴人本
    身之過失，併合而為危害發生之原因時，仍不能阻卻其犯罪
    責任（最高法院93年度台上字第1017號判決意旨參照）。本
    件告訴人於車禍發生時騎乘B車沿產業道路由西往東方向行
    駛，並未靠右行駛，致與被告所駕駛之A車發生碰撞等節，
    亦經本院觀諸員警拍攝之道路交通事故照片（見警卷第39頁
    、第42頁，即編號1、2、7、8），對照道路交通事故現場圖
    （見警卷第17頁），可知事故現場之B車刮地痕起迄位置在
    產業道路中央，而非B車左彎並靠右行駛之路徑，是本案事
    故發生時B車應確係「靠中間」行駛，而未靠右行駛。而本
    件道路交通事故發生時，天候晴、日間自然光線、柏油路面
    乾燥、無缺陷、無障礙物、視距良好，並無不能注意之情事
    ，有上開道路交通事故調查報告表㈠附卷可憑（見警卷第19
    頁），由卷附事故現場蒐證拍攝之彩色照片中，依告訴人行
    向即產業道路由西往東方向就前方彎道之視線明亮、清晰乙
    節，有現場照片2張存卷可參（見警卷第39頁），依告訴人
    之智識、能力又無不能注意之情事，竟疏於注意，於途經未
    劃設分向標線之產業道路彎道處，未靠右行駛，則告訴人若
    有注意靠右行駛於產業道路，顯可見及此危險情事而足以為
    相當之避險措施，即不致發生本件車禍事故，告訴人就本件
    事故之發生，亦同有過失，此亦經前揭交通部公路總局嘉雲
    區車輛行車事故鑑定會鑑定明確，有上開鑑定意見書在卷可
    佐。惟本件事故，被告既亦應負上開過失之責，顯係被告與
    告訴人各具過失併合肇致，依前所述，被告仍不能解免其罪
    責，併此敘明。
　㈣綜上所述，本案事證明確，被告犯行堪以認定，應予依法論
    科。
三、論罪科刑： 
  ㈠核被告所為，係犯刑法第284條前段之過失傷害罪。
  ㈡被告於109年7月6日留在現場等候警方到場處理，並當場承認
    肇事，自首接受裁判，業據被告於警詢中供陳明確（見警卷
    第11頁），並有雲林縣警察局臺西分局交通分隊道路交通事
    故肇事人自首情形紀錄表1紙（見警卷第23頁）附卷可稽，
    爰依刑法第62條前段之規定減輕其刑。
　㈢爰審酌被告駕車疏未確實遵守道路交通規則，輕忽行車安全
    ，導致本件交通事故發生，並造成告訴人受有前揭傷害，對
    告訴人造成身體及心理傷害；又被告在本件車禍事故中與告
    訴人同為肇事原因，被告迄今因賠償金額無法達成共識而未
    與告訴人和解。再考量被告坦承犯行之犯後態度，且被告並
    無任何刑事前案紀錄，有臺灣高等法院被告前案紀錄表1份
    可考（見本院卷第5頁），素行尚佳。被告現在食品業擔任
    內場工作，月薪約新臺幣（下同）30,000元，為高職畢業之
    教育程度，離婚，現與父母同住之家庭生活狀況等一切情狀
    ，量處如主文所示之刑，並諭知易科罰金之折算標準。
據上論斷，應依刑事訴訟法第273條之1第1項、第299條第1項前
段，刑法第284條前段、第62條前段、第41條第1項前段，刑法施
行法第1條之1第1項，判決如主文。
本案經檢察官葉喬鈞提起公訴，檢察官蕭仕庸到庭執行職務。
中　　華　　民　　國　　110 　年　　11　　月　　26　　日
                  刑事第六庭  法  官   陳韋仁
以上正本證明與原本無異。
如不服本判決應於收受本判決後20日內向本院提出上訴書狀，上
訴書狀應敘述具體理由。上訴書狀未敘述上訴理由者，應於上訴
期間屆滿後20日內補提理由書狀於本院（均須按他造當事人之人
數附繕本）「切勿逕送上級法院」。
中　　華　　民　　國　　110 　年　　11　　月　　26　　日
                              書記官   陳映佐 
附錄本案論罪科刑法條：
刑法第284條：
因過失傷害人者，處1 年以下有期徒刑、拘役或10萬元以下罰金
；致重傷者，處3 年以下有期徒刑、拘役或30萬元以下罰金。